臺灣高等法院刑事判決
111年度交上易字第190號
上  訴  人  
即  被  告  周惠櫻


上列上訴人即被告因過失傷害案件，不服臺灣基隆地方法院110
年度交易字第182號，中華民國111年3月17日第一審判決（起訴
案號：臺灣基隆地方檢察署110年度偵字第2273號），提起上訴
，本院判決如下：
    主      文
原判決撤銷。                                         
周惠櫻犯過失傷害罪，處拘役肆拾日，如易科罰金，以新臺幣壹
仟元折算壹日。緩刑貳年，並應依附件一所示和解內容履行賠償
義務。
    事實及理由
一、本案經本院審理結果，除證據部分補充「上訴人即被告周惠
    櫻於本院準備程序、審理時之自白（見本院卷第48至49、88
    至89頁）」外，認第一審以被告係犯刑法第284條前段之過
    失傷害罪，經核認事用法均無不當，爰引用第一審判決書所
    記載之事實、證據及除量刑部分以外之理由（如附件二）。
二、被告上訴意旨略以：我認罪，希望從輕量刑等語。　
三、本院查：
　㈠原審依憑被告之供述（見原審卷第52、79頁）、證人即告訴
    人簡碧玉於警詢時、偵查中及原審審理時之證述（見臺灣基
    隆地方檢察署110年度偵字第2273號卷【下稱偵卷】第14至1
    5、79至82頁、原審卷第80至82頁）、基隆市政府警察局第
    四分局道路交通事故現場圖、道路交通事故調查報告表㈠㈡、
    長庚醫療財團法人基隆長庚紀念醫院109年12月25日診斷證
    明書、行車紀錄器畫面暨現場照片、被告之駕照影本、公路
    監理電子閘門證號查詢汽車駕駛人資料、原審勘驗筆錄、交
    通部公路總局110年8月12日北監基宜鑑字第1100206335號鑑
    定書等件（見偵卷第17至24、37、39至63、67、87至91頁、
    原審卷第17、79至80頁），認定被告過失傷害犯行，已詳敘
    所憑之證據與認定之理由，並無任何憑空推論之情事，亦與
    經驗法則、論理法則無違。
　㈡撤銷改判之理由
  ⒈原審認被告犯行事證明確，予以論罪科刑，固非無見。惟查
    ：
　①按刑法第57條第9款、第10款所規定之「犯罪所生之危險或損
    害」、「犯罪後之態度」為法院科刑時應審酌事項之一，其
    就被告犯罪後悔悟之程度而言，包括被告行為後，有無與被
    害人和解、賠償損害，此並包括和解之努力在內。從而被告
    積極填補損害之作為，當然列為有利之科刑因素（最高法院
    110年度台上字第4956號判決要旨參照）。
　②查被告提起上訴之初，雖否認其所犯刑法第284條前段之過失
    傷害犯行，固無足採，惟嗣後於本院準備程序、審理時已坦
    承犯行，堪認被告已有悔意，並促進訴訟經濟，使明案速判
    ，已節省訴訟勞費，且於本院審理時與告訴人達成和解，被
    告並應依如附件一所示條件給付告訴人共新臺幣（下同）66
    萬元等情，業據告訴人於本院審理時供述明確（見本院卷第
    86至87頁），並有本院和解筆錄1份在卷可參（見本院卷第7
    9頁），可見被告確實積極彌補其犯罪所生損害，是本件量
    刑之基礎既有變更，原審判決未及審酌於此，即有未恰。
　⒉從而，被告上訴意旨部分，請求從輕量刑，為有理由，自應
    由本院將原判決予以撤銷改判。
四、科刑審酌事項
　  爰以行為人之責任為基礎，審酌被告並無任何經法院論罪科
    刑之前案紀錄，有本院被告前案紀錄表1份在卷可參（見本
    院卷第31頁），其駕車未顯示右轉方向燈即貿然右轉，因而
    釀成本件交通事故，致告訴人受有左側鎖骨骨折、左側第2
    至第8根肋骨骨折合併左側血胸及左側肺挫傷等傷害，所生
    損害非輕，惟其業與告訴人達成和解以賠償其損失，已如前
    述，且於本院準備程序、審理時終知坦承犯行，尚有悔悟之
    心，暨斟酌被告於本院審理時自陳：大學畢業，從事科技業
    ，離婚，有1成年小孩，尚有父母親須撫養等語（見本院卷
    第89頁）之智識程度、家庭生活、經濟狀況等一切情狀，改
    量處如主文第2項所示之刑，並諭知易科罰金之折算標準。
五、末查，被告前未曾受有期徒刑以上刑之宣告，有上開本院被
    告前案紀錄表在卷可稽。本院斟酌被告業與告訴人以66萬元
    達成和解，並應依附件一所示和解條件履行該和解內容，足
    認被告事後已盡力彌補自己犯罪所造成之損害；再斟酌告訴
    人於本院審理時表示：我與願意原諒被告，讓被告有自新機
    會等語（見本院卷第90頁），被告一時失慮致罹刑典，於本
    院準備程序及審理時，已坦承犯行，良有悔意，信經此偵審
    程序及科刑教訓後，應知所警惕，當無再犯之虞，倘令其入
    監執行，不利其日後復歸社會，非無再觀後效之餘地，因認
    對於被告所科之刑，以暫不執行為適當，爰依刑法第74條第
    1項第1款規定，宣告緩刑2年，以啟自新。又為督促被告履
    行上開和解內容，認有依刑法第74條第2項第3款規定，命被
    告於緩刑期內應依附件一所示和解條件履行賠償義務之必要
    ，故併為此附負擔之宣告。被告於緩刑期間，倘違反上開負
    擔，情節重大，足認原宣告之緩刑難收其預期效果，而有執
    行刑罰之必要，得依刑法第75條之1第1項第4款規定，撤銷
    其等緩刑之宣告，併此敘明。　　
據上論斷，應依刑事訴訟法第369條第1項前段、第364條、第299
條第1項前段、第373條，判決如主文。
本案經檢察官黃佳權提起公訴，被告提起上訴，檢察官鄭堤升到
庭執行職務。
中　　華　　民　　國　　111 　年　　8 　　月　　30　　日
                  刑事第二十一庭審判長法　官　林怡秀
                              　　    法　官　劉元斐
                              　      法　官　蔡羽玄
以上正本證明與原本無異。
不得上訴。
                                      書記官  陳語嫣
中　　華　　民　　國　　111 　年　　8 　　月　　30　　日
附錄本案論罪科刑法條
中華民國刑法第284條
因過失傷害人者，處1 年以下有期徒刑、拘役或10萬元以下罰金
；致重傷者，處3 年以下有期徒刑、拘役或30萬元以下罰金。

附件一

一、被告願給付告訴人新臺幣66萬元作為損害賠償和解金（含強
    制險及第三人責任險），惟告訴人必須先提供被告申請強制
    險及第三人責任險理賠所需之資料正本。
二、付款方式：被告於收受告訴人提供上開資料正本後，於111
    年9月11日前將上開款項全額匯款至告訴人所指定如附件附
    民和解匯款資料單所示帳戶。

附件二
臺灣基隆地方法院刑事判決　
110年度交易字第182號
公　訴　人　臺灣基隆地方檢察署檢察官
被　　　告　周惠櫻　
上列被告因過失傷害案件，經檢察官提起公訴（110年度偵字第2
273號），本院判決如下：
    主  文
周惠櫻犯過失傷害罪，處拘役伍拾伍日，如易科罰金，以新台幣
壹仟元折算壹日。
    事  實
一、周惠櫻於民國109年11月24日21時55分許，駕駛車牌號碼000
    0-00號自用小客車，沿基隆市○○區○○○路往○○方向行駛，行
    經○○○路000巷岔路口右轉，本應注意汽車行駛至交岔路口，
    其右轉彎時，應距交岔路口三十公尺前顯示方向燈或手勢，
    而依當時天候晴、夜間有照明、路面柏油、乾燥、無缺陷、
    無障礙物、視距良好之情形下，並無不能注意之情事，竟未
    顯示右轉方向燈而貿然右轉，適同向在其右後由簡碧玉駕駛
    之車牌號碼000-000號普通重型機車直行而來，其機車車頭
    乃與周惠櫻所駕自用小客車右前車身發生碰撞，致簡碧玉人
    車倒地，並受有左側鎖骨骨折、左側第2至第8根肋骨骨折合
    併左側血胸及左側肺挫傷等傷害，周惠櫻於肇事後，於有偵
    查犯罪職權之機關及公務員發覺其犯罪前，留在現場並向據
    報前來處理之警員表明為肇事者並接受裁判。
二、案經簡碧玉訴由基隆市警察局第四分局報告臺灣基隆地方檢
    察署檢察官偵查起訴。
    理  由
壹、程序方面
    被告以外之人於審判外之言詞或書面陳述，除法律有規定者
    外，不得作為證據，刑事訴訟法第159條第1項固有明文。惟
    被告以外之人於審判外之陳述，經當事人於審判程序同意作
    為證據，法院審酌該言詞陳述或書面陳述作成時之情況，認
    為適當者，亦得為證據，刑事訴訟法第159條之5第1項亦有
    明文。查本判決下列所引用之被告周惠櫻以外之人於審判外
    之言詞或書面陳述，雖屬傳聞證據，惟均經檢察官、被告周
    惠櫻於本院準備程序中表示同意作為證據（本院卷第51頁）
    ，本院審酌此等證據資料製作時之情況，尚無違法不當及證
    明力明顯過低之瑕疵，亦認為以之作為證據應屬適當，故揆
    諸前開規定，爰逕依刑事訴訟法第159條之5規定，認前揭證
    據資料均例外有證據能力，合先敘明。又本判決所引用其他
    資以認定事實所憑之非供述證據，經本院提示後，檢察官、
    被告均不爭執證據能力，復無證據足認係公務員違背法定程
    序所取得，亦均有證據能力。
貳、實體方面：
一、認定事實之依據及理由：
    訊據被告固坦認於前揭時、地與告訴人簡碧玉發生碰撞，致
    告訴人受有如事實欄所載傷勢等事實，惟矢口否認有何過失
    傷害之犯行，辯稱：伊要右轉前的50至100公尺處，就已經
    開始打方向燈，車子打方向燈時，會有警示音，而在右轉前
    之30至50公尺處，伊也有開始減速，在右轉彎時，伊看後照
    鏡並未看到告訴人騎機車過來云云，經查：
(一)被告於前揭時、地，駕駛上開自用小客車與騎乘機車之告訴
    人發生碰撞，告訴人因而受有如事實欄所載之傷勢，且案發
    當時天候晴、夜間有照明、路面柏油、乾燥、無缺陷、無障
    礙物、視距良好等事實，為被告所不否認，並經證人即告訴
    人簡碧玉於警詢、偵訊及本院審理中證述明確（偵卷第14-1
    5、79-80頁；本院卷第80-82頁），且有道路交通事故現場
    圖、道路交通事故調查報告表㈠㈡、長庚醫療財團法人基隆長
    庚紀念醫院109年12月25日診斷證明書、行車紀錄器畫面暨
    現場照片、被告之駕照影本、公路監理電子閘門證號查詢汽
    車駕駛人資料等件在卷可稽（偵卷第17-24、37、39-65、67
    頁；本院卷第17頁），故此部分事實，堪以認定。
(二)按右轉彎時，應距交岔路口三十公尺前顯示方向燈或手勢，
    道路交通安全規則第102條第1項第4款定有明文。查證人簡
    碧玉於警詢、本院審理中證稱：案發時，伊係騎乘機車沿基
    隆市○○區○○○路往○○方向行駛，從○○路開始就直行，是行駛
    在車道最外側，行經○○○路000巷路口時，並未看到被告的車
    有減速或打方向燈，被告的車是突然從伊的左前方往○○○路0
    00巷的社區道路右轉，伊的機車車頭就和被告所駕自用小客
    車右前側車身發生碰撞，伊當時時速約40-50公里，看到被
    告的車右轉時，已經剩不到1輛機車的距離等語（偵卷第14-
    15頁；本院卷第80-82頁），而經本院於審理期日勘驗案發
    地點之行車紀錄器畫面，勘驗結果為：檔案開始時間為「10
    9 年11月24日22時14分57秒起」，全長22秒；畫面影像聲音
    內容為「被告駕駛自用小客車沿○○○路往○○方向，行駛於二
    車道之外側車道上，車內有女性交談聲音，車子行進中，可
    見○○○路000 巷與○○街口之路口號誌為綠燈，被告駕車經過
    該路口（畫面時間第13-14 秒時）後，車速稍微減緩，但無
    明顯變慢，約於畫面時間第15秒時，被告駕車稍往右偏，欲
    轉入右側之220 巷，並持續右轉，1 秒後（即畫面時間第16
    秒時），其右前車身即與行駛於其右側道路並直行之告訴人
    機車發生碰撞，人車倒地；上開畫面期間，被告車內持續有
    女生對話聲音，但並未聽到有打方向燈之警示音響，有本院
    勘驗筆錄1份可參（本院卷第79-80頁），互核上情可知，被
    告於檔案之第13-14秒間，車速有稍微減速，並於第15秒時
    ，開始駕車往右偏，短短1秒後，被告所駕自用小客車之右
    前車身即與行駛於其右側道路並直行之告訴人機車發生碰撞
    ，足徵被告於右轉彎時，與右後方直行之告訴人機車距離甚
    近，且被告所駕車輛於行進中，車內有女性交談聲音，卻無
    自用小客車於顯示方向燈時所應出現之「警示音」，並佐以
    證人簡碧玉上開所證：並無看到被告右轉時，有顯示方向燈
    等語及被告所自承：伊打方向燈時，車內會有警示音等語（
    本院卷第79頁）等情，足認被告於右轉彎時，確未於距交岔
    路口30公尺前顯示方向燈即貿然右轉。基此，倘被告遵守上
    開規定，注意右側距交岔路口30公尺前顯示方向燈或手勢，
    後方騎乘機車之告訴人當得以及早注意而作出反應，即有避
    免碰撞結果發生之可能，是被告對於本案車禍之發生，確有
    過失無訛。
(三)又被告為領有駕駛執照之駕駛人，且自承有20幾年之駕駛經
    驗（本院卷第79頁），對於前述交通規則應有相當之了解，
    而案發時案發當時天候晴、夜間有照明、路面柏油、乾燥、
    無缺陷、無障礙物、視距良好，足認並無不能注意之情事。
    被告卻疏未注意，未顯示右轉方向燈即貿然右轉，導致告訴
    人不及反應而碰撞被告所駕自用小客車之右前車身，因此受
    有左側鎖骨骨折、左側第2至第8根肋骨骨折合併左側血胸及
    左側肺挫傷等傷害，足認被告之過失駕駛行為與告訴人所受
    傷害間，具有相當之因果關係。另交通部公路總局110年8月
    12日北監基宜鑑字第1100206335號鑑定書雖認告訴人就本件
    事故發生，有右側超車不當及疏於注意車前狀況採取安全措
    施之過失（偵卷第87-91頁），惟由證人即告訴人簡碧玉之
    上開證述及本院勘驗結果可知，告訴人騎乘機車直行於道路
    外側，時速約40-50公里，被告所駕車輛與告訴人所騎機車
    距離甚近時（不到約1輛機車車身距離），被告未顯示右轉
    方向燈即貿然右轉，告訴人騎車於直行狀態中，反應自有所
    不及，難認告訴人有疏於注意車前狀況之過失；且倘非被告
    貿然右轉，告訴人騎乘機車直行，亦無發生碰撞問題，自無
    告訴人超車不當之過失可言，而該鑑定意見僅為本件事故過
    失責任之參考，本院自不受拘束，併予敘明。
(四)綜上，本件事證明確，被告所犯過失傷害犯行，堪以認定，
    應依法論科。　　
二、論罪科刑：
(一)核被告所為，係犯刑法第284條前段之過失傷害罪。又被告
    雖否認駕車有過失，惟其在肇事後，於其犯罪未經有偵查犯
    罪職權之機關及公務員發覺前，即向前往現場處理之警員坦
    承肇事並接受裁判，有道路交通事故肇事人自首情形記錄表
    可考（偵卷第31頁），被告仍符合自首之要件，爰依刑法第
    62條前段規定減輕其刑。
(二)爰以行為人之責任為基礎，審酌被告考領駕駛執照並開車參
    與道路交通，本應小心謹慎以維自身及他人之安全，竟疏未
    注意遵守交通規則，未於上開交岔路口未顯示右轉方向燈即
    貿然右轉，致告訴人簡碧玉受有上開傷害，及被告犯後坦承
    駕車肇事，惟否認過失，且因理賠金額差距甚鉅，無法達成
    和解之犯後態度，兼衡告訴人所受傷勢程度、被告大學畢業
    之智識程度（本院卷第13頁個人戶籍資料）、被告自述從事
    資訊業、小康之家庭經濟狀況（偵卷第7頁調查筆錄「受詢
    問人欄」）、並無前科素行（參本院卷附臺灣高等法院被告
    前案紀錄表）等一切情狀，量處如主文所示之刑，並諭知易
    科罰金之折算標準。
據上論斷，應依刑事訴訟法第299條第1項前段，判決如主文。
本案經檢察官黃佳權偵查起訴，檢察官林明志到庭執行職務。
中　　華　　民　　國　　111 　年　　3 　　月　　17　　日
　　　　　　　　　刑事第四庭  法  官　周霙蘭
以上正本證明與原本無異。
如不服本判決應於收受送達後20日內向本院提出上訴書狀，並應
敘述具體理由；其未敘述上訴理由者，應於上訴期間屆滿後20日
內向本院補提理由書( 均須按他造當事人之人數附繕本) 「切勿
逕送上級法院」。
中　　華　　民　　國　　111 　年　　3 　　月　　17　　日
                              書記官  洪儀君
附錄論罪法條：
中華民國刑法第284條
因過失傷害人者，處1年以下有期徒刑、拘役或10萬元以下罰金
；致重傷者，處3年以下有期徒刑、拘役或30萬元以下罰金。